---
title: "Taqtile Challenge"
author: "Ricardo Mühlstedt"
date: "2023-05-19"
output: html_document
---

```{r setup, include=FALSE}
knitr::opts_chunk$set(echo = FALSE)
knitr::opts_chunk$set(message = FALSE)
library(tidyverse)
library(readxl)
library(knitr)

data <- "C://Users//PC//Documents//ProjectsR//taqtile_data//data//input//dados_vendas.xlsx"

raw_data <- read_xlsx(data)


sales <- raw_data %>%
  filter(!grepl("^C.", Invoice),
         Quantity > 0 & Quantity < 20000,
         Price > 0 & Price < 300)

gross_revenue <- raw_data %>%
  filter(!grepl("^C.", Invoice),
         Quantity > 0,
         Price > 0)
```
##  Preparação
Algumas descrições, identificações de mercadoria e cliente estão faltando, assim como existem dados inseridos manualmente.
Há também valores negativos, que devem ser observados com cuidado.

```{r, echo=TRUE}
raw_data %>%
  filter(Quantity <= 0) %>%
  count(name = "count") %>%
  knitr::kable()
```

```{r, echo=TRUE}
raw_data %>%
  filter(Price <= 0) %>%
  count(name = "count") %>%
  knitr::kable()
```

Existem também notas físcais canceladas, indentificadas por um "C" no começo de cada numeração.
```{r}
raw_data %>%
  filter(grepl("^C.", Invoice)) %>%
  count(name = "count") %>%
  knitr::kable()
```

Na identificação de cada produto, é possível notar uma quantidade de dados que não se encaixam no padrão. Esses dados foram inseridos manualmente, possivelmente para ajustar valores ou erro humano. A falta de identificação de consumidor está ligado a esse mesmo tipo de dado.

```{r}
raw_data %>%
  filter(grepl("^[A-Za-z]", StockCode)) %>%
  count(name = "count") %>%
  knitr::kable()
```

É possível encontrar o valor máximo de um produto cadastrado, filtrando os dados pelo código de estoque, facilitando a identificação de _outliers_
```{r}
raw_data %>%
  filter(!grepl("^[A-Za-z]", StockCode)) %>%
  filter(Price == max(Price)) %>%
  select(Description, Price) %>%
  knitr::kable()
```

## Perguntas

### Quantos dados nulos temos em cada coluna?

```{r}
na_values <- function (col_name) { raw_data %>%
  filter(is.na(col_name)) %>%
  count(name = names(col_name))
}

na_data <- map(raw_data, na_values) %>%
  as.data.frame()

names(na_data) <- c("invoice",
                    "stock_code",
                    "description",
                    "quantity",
                    "invoice_date",
                    "price",
                    "customer_id",
                    "country")

knitr::kable(na_data)
```

### Quais são os tipos das variáveis de cada coluna?

```{r}
raw_data %>%
  sapply(class) %>%
  as_tibble() %>%
  knitr::kable()
```


### Qual o faturamento total do ano de 2010?
O faturamento de uma empresa pode ser separado em duas categorias, bruto e líquido.
Considerando que temos diversas observações negativas com descrições como : _"bad debt"_ e
_"lost"_, considero que existem dados de compras e custos de operação na base de dados. 

Foi utilizado para essa análise o faturamento bruto, ou seja, removendo todos os dados de vendas que foram canceladas ou valores negativos (representando custos de operação).

```{r}
gross_revenue %>%
  filter(year(InvoiceDate) == "2010",
         grepl("^[A-Z0-9]", Description) | is.na(Description)) %>%
  mutate(sale = Quantity * Price) %>%
  filter(!is.na(sale)) %>%
  summarise(faturamento_bruto = format(sum(sale), nsmall = 2)) %>%
  knitr::kable()
```


### Quantos produtos distintos esta loja vendeu?

```{r}
gross_revenue %>%
  filter(grepl("^[A-Z0-9]", Description),
         Quantity > 0) %>%
  distinct(Description) %>%
  count(name = "count") %>%
  knitr::kable()
```


### Qual foi o produto mais vendido do dia 15 de junho de 2010?

```{r}
gross_revenue %>%
         filter(grepl("2010-06-15.", InvoiceDate)) %>%
  group_by(Description) %>%
  summarise(count = sum(Quantity)) %>%
  arrange(desc(count)) %>%
  head(2) %>%
  knitr::kable()
```


### Qual o top 10 de produtos de maior volume de venda nos três últimos meses de 2010?

```{r}
gross_revenue %>%
  filter(grepl("2010-(12|11|10)-.", InvoiceDate)) %>%
  group_by(Description) %>%
  summarise(count = sum(Quantity)) %>%
  arrange(desc(count)) %>%
  head(10) %>%
  knitr::kable()
```


###  Quando ocorreu o maior pico diário de faturamento desta loja?
Novamente, apenas o faturamento bruto é considerado.

```{r}
gross_revenue %>%
  mutate(InvoiceDate = format(ymd_hms(InvoiceDate),
                              format = "%Y-%m-%d")) %>%
  group_by(InvoiceDate) %>%
  summarise(sales = sum(Quantity * Price)) %>%
  arrange(desc(sales)) %>%
  head(1) %>%
  knitr::kable()
```


### Qual o preço médio dos produtos que contém a palavra "METAL"?

```{r}
gross_revenue %>%
  filter(grepl(".METAL.", Description)) %>%
  group_by(Description, Price) %>%
  select(Description, Price) %>%
  distinct() %>%
  ungroup() %>%
  summarise(mean_price = format(mean(Price), nsmall = 2)) %>%
  knitr::kable()
```


### Quantos usuários compraram canecas em 2010?
Foi considerado traduções da palavra "Caneca", como _"Stein"_ ou _"Tankard"_, porém apenas _"Mug"_ retornou resultados.

```{r}
gross_revenue %>%
  filter(grepl(".MUG .", Description) |
           grepl(".MUGS .", Description),
         year(InvoiceDate) == "2010") %>%
  group_by(`Customer ID`) %>%
  count() %>%
  ungroup %>%
  count(name = "count") %>%
  knitr::kable()
```


### Existe alguma compra fora da normalidade nesta base?
Existem diversas observações fora da normalidade. Valores fora do comum, descrições fora do padrão, inseridos manualmente e codificados incorretamente.

```{r}
raw_data %>%
  ggplot() +
  geom_point(aes(Price, Quantity))
```


Utilizando o método estatístico _"standard scores"_ para encontrar as _"outliers"_, considerando um intervalo de ± 3, é possível encontrar o número de observações que seriam consideradas fora do comum.
```{r}
zscore <- function(x) {
  (x - mean(x)) / sd(x)
}

raw_data %>%
  mutate(total_sale = Price * Quantity) %>%
  mutate(z_sale = zscore(total_sale),
         z_price = zscore(Price),
         z_quantity = zscore(Quantity)) %>%
  filter(z_sale > 3 | z_sale < -3 |
         z_price > 3 | z_price < -3 |
         z_quantity > 3 | z_quantity < -3) %>%
  nrow() %>%
  knitr::kable()
```

A maior parte dos dados estão localizados no centro do gráfico, tornando as outras observações _"Outliers"_. Porém, existem dados que não fazem parte do grupo geral, mas não apresentam motivo para serem desqualificados como uma venda valida.

```{r}
raw_data %>%
  ggplot() +
  geom_hex(aes(Price, Quantity))
```

Muitas vezes as quantidades são exorbitantes, mas o valor total da venda não foge da 
realidade, mesmo sendo incomum.

### Qual a distribuição do valor total gasto por cliente?

```{r, warning=FALSE}
gross_revenue %>%
  group_by(`Customer ID`) %>%
  summarise(total_price = sum(Quantity * Price)) %>%
  ungroup() %>%
  ggplot() +
  geom_histogram(aes(total_price),
                 col = "grey",
                 fill = "#4682B4",
                 bins = 50) +
  scale_x_continuous(breaks = seq(0, 500, 25), 
                     lim = c(0 , 500)) +
   theme_minimal() +
  labs(x = "Total spent per customer",
       y = "Count")
```

### Qual a distribuição do valor médio gasto por Invoice (Nota Fiscal)?
```{r, warning=FALSE}
gross_revenue %>%
  group_by(Invoice) %>%
  summarise(mean_total_price = mean(Quantity * Price)) %>%
  ungroup() %>%
  ggplot() +
  geom_histogram(aes(mean_total_price),
                  col = "grey",
                  fill = "#4682B4",
                  bins = 15) +
   scale_x_continuous(breaks = seq(0, 100, 10), 
                      lim = c(0 , 100)) +
   theme_minimal() +
  labs(x = "Mean spent",
       y = "Count")
```

### Existe algum horário e dia da semana preferencial para a venda? Se sim, quais?

```{r, warning=FALSE}
gross_revenue %>%
  mutate(day = wday(InvoiceDate, label = TRUE)) %>%
  group_by(day) %>%
  count(day, name = "count") %>%
  ungroup() %>%
  mutate(day = fct_reorder(day, count)) %>%
  ggplot() +
  geom_histogram(aes(day, count),
                 stat = "identity",
                 fill = "#4682B4") +
  coord_flip() +
  theme_minimal()
```

Considerando que, um horário específico de compra não é de grande valor em uma ánalise mais abrangente. Foi-se utilizado os três períodos de um dia: *Manhã*, *tarde* e *noite*.

*Manhã* = 00:00 até 11:59

*Tarde* = 12:00 até 17:59

*Noite* = 18:00 até 23:59
```{r}
raw_data %>%
   mutate(InvoiceDate = format(InvoiceDate, format = "%H")) %>%
   mutate(morning = InvoiceDate < 12,
          afternoon = InvoiceDate >= 12 &
            InvoiceDate < 18,
          night = InvoiceDate >= 18) %>%
   group_by(morning, afternoon, night) %>%
   count(name = "count") %>%
   arrange(desc(count)) %>%
   knitr::kable()
```

   
### Existe algum indício de sazonalidade na venda geral de produtos?
Foram removidos todos os dados do ano de 2009, pois existem apenas dados referentes ao mês de dezembro, um dos meses com maior número de vendas, que causaria uma inflação na distribuição mensal.
```{r, warning=FALSE}
 gross_revenue %>%
   filter(!grepl("^2009-.", InvoiceDate)) %>%
   mutate(month = month(InvoiceDate, label = TRUE)) %>%
   group_by(month) %>%
   count() %>%
   ungroup() %>%
   mutate(month = fct_reorder(month, n)) %>%
   ggplot() +
   geom_histogram(aes(month, n),
                  stat = "identity",
                  fill = "#4682B4",
                  orientation = "horizontal") +
   coord_flip() +
   theme_minimal() +
   labs(x = "month",
        y = "count")
```


### Que produtos você colocaria em anúncios promocionais para o Natal de 2011?
Os produtos que são anunciados em preços promocionais dependem do objetivo da empresa.

Caso o objetivo seja acabar com estoque de produtos com baixa demanda, que não foram vendidos natal passado e restam sobras. O natal justificaria uma promoção sem criar uma falsa expectativa dado a redução dos preços, porém a informação de quantidade de produtos disponíveis não nos está disponível, apenas a quantidade de vendas efetuadas.


Para aumentar as vendas em curto prazo e possivelmente atrairá novos clientes, pode ser oferecido os produtos de alta demanda na época de natal.
Se a demanda  continuar igual, haverá uma redução de lucros totais, mas a possibilidade de atração de novos clientes ou até mesmo a compra em maior quantidade, ou atração para outros produtos dado a redução de gasto total de cada cliente.
Não há informações sobre o mercado externo e competição, o que dificulta saber o motivo da alta demanda pelos produtos, que podem ser dados a um baixo custo relativo a outros comércios.

A estratégia usada nessa análise, é incorporar às duas opções dadas acima.
Em meio a uma maior quantidade de produtos de baixa demanda, incluir produtos requisitados para atrair interesse, e permitir o cliente a reconsiderar os itens antes não adquiridos.

```{r}
 unwanted <- gross_revenue %>% 
   filter(grepl("20..-(12|11|10|9)-.", InvoiceDate)
          ) %>%
   group_by(Description) %>%
   summarise(count = sum(Quantity)) %>%
   mutate(pct = count / sum(count)*100) %>%
   ungroup() %>%
   arrange(pct) %>%
   head(30)
 
 
wanted <- gross_revenue %>% 
  filter(grepl("20..-(12|11|10|09)-.", InvoiceDate)
  ) %>%
  group_by(Description) %>%
   summarise(count = sum(Quantity)) %>%
   mutate(pct = count / sum(count)*100) %>%
   ungroup() %>%
   arrange(desc(pct)) %>%
   head(30)

rbind(unwanted, wanted[4 : 10,]) %>%
  arrange(desc(pct)) %>%
  knitr::kable()
```


